臺灣高等法院刑事判決
109年度交上易字第326號
上  訴  人  
即  被  告  詹錫山


上列上訴人即被告因過失傷害案件，不服臺灣新北地方法院109
年度交易字第87號，中華民國109年7月1日第一審判決（起訴案
號：臺灣新北地方檢察署109年度偵字第530號），提起上訴，本
院判決如下：
    主      文
上訴駁回。
    事實及理由
壹、經本院審理結果，認第一審以上訴人即被告詹錫山（下稱被
    告）犯刑法第284條前段之過失傷害罪，判處拘役40日，並
    諭知易科罰金之折算標準為以新臺幣1千元折算1日，其認事
    、用法及量刑均無不當，應予維持，並引用第一審判決書記
    載之事實、證據及理由（如附件）。
貳、駁回上訴之理由
ㄧ、被告上訴意旨略以：本件是告訴人林政賢毫無減速亦毫無剎
    車地高速衝撞被告之左前方車身，且是告訴人高速自撞後才
    因而倒地擦傷，觀此肇事原因及告訴人受傷情況，肇事責任
    應歸責於告訴人負責，如告訴人不違規，按標準之行車速率
    ，又能注意被告之車輛已行經路口，而能稍微注意即時減速
    慢行或有剎車之行為，根本不會有本件事故之發生。又被告
    很守法，也很關心告訴人事故發生後之情況，即時下車查看
    及關心，並耐心等待交通警察處理完畢，亦當場表示願承擔
    自己應有之責任；被告絕無故意犯規，也毫無惡意，車輛發
    生碰撞實屬不得已，被告亦非常後悔，當初如果再稍加注意
    慢行，必無本案之發生，今後將特別小心行駛，請求能體諒
    被告被撞後之無奈與苦情，改判免除刑責或減少拘役時日等
    語。
二、經查：
　㈠扣案之監視器錄影光碟1片（置於偵卷末頁光碟片存放袋內）
    ，經原審當庭播放之勘驗結果為：監視器畫面時間顯示2019
    年8月19日11時41分31秒左右，告訴人騎乘機車從中興街要
    穿越本案交岔路口時，告訴人車速雖不快，但告訴人並無減
    速之行為，直接通過該交岔路口，而被告駕駛自用小客車沿
    日新街70巷穿越上開交岔路口時，亦無暫停或減速之動作，
    直接穿越該交岔路口，致汽車車輛左前方撞擊告訴人機車之
    右側，告訴人因此人車倒地，此有原審準備程序勘驗筆錄在
    卷可稽（見原審交易字卷第33頁）。復按汽車行至無號誌或
    號誌故障而無交通指揮人員指揮之交岔路口，支線道車應暫
    停讓幹線道車先行；「停」標字，用以指示車輛至此必須停
    車再開，道路交通安全規則第102條第1項第2款前段、道路
    交通標誌標線號誌設置規則第177條第1項分別定有明文。被
    告既有考領駕駛執照，對於前開規定應有所知悉，並應於駕
    駛車輛行駛於道路時嚴予遵守。又依卷附道路交通事故調查
    報告表㈠、現場圖及照片所示，本件事故發生地點在無號誌
    交岔路口，事發當時天候晴、日間自然光線、道路為柏油路
    面且乾燥、無缺陷、無障礙物、視距良好，被告行駛之道路
    係路面繪設有「停」標字之支線道（見偵卷第24、25、27頁
    ）等客觀情形，被告當無不能注意之情事，詎被告疏未注意
    支線道車應暫停讓幹線道車先行，且未依「停」標字之指示
    停車再開，而貿然直接駛入路口，其對於車禍之發生顯有過
    失。至告訴人駕駛普通重型機車行經無號誌交岔路口，未減
    速慢行作隨時停車之準備，而與被告駕駛之自用小客車發生
    碰撞，雖與有過失，惟仍不影響被告過失行為之成立，是縱
    使被告上訴意旨所指告訴人亦有肇責之情為真，亦難辭其過
    失傷害之罪責。
　㈡又刑事審判旨在實現刑罰權之分配的正義，故法院對有罪被
    告之科刑，應符合罪刑相當之原則，使輕重得宜，罰當其罪
    ，以契合社會之法律感情，此所以刑法第57條明定科刑時應
    審酌一切情狀，尤應注意該條所列10款事項以為科刑輕重之
    標準，俾使法院就個案之量刑，能斟酌至當；而量刑輕重係
    屬事實審法院得依職權自由裁量之事項，苟已斟酌刑法第57
    條各款所列情狀而未逾越法定刑度，不得遽指為違法（最高
    法院72年度台上字第6696號判決意旨參照）。查原判決業已
    審酌被告考領駕駛執照並開車參與道路交通，本應小心謹慎
    以維自身及他人之安全，竟疏未注意遵守交通規則，未於上
    開交岔路口暫停讓幹線道車輛先行，即貿然開車駛入路口以
    致肇生車禍，致告訴人受有上開傷勢，兼衡被告自陳其教育
    程度係小學畢業，經濟貧寒，目前無業，告訴人就本件車禍
    之發生亦與有過失，暨被告否認犯行且未賠償告訴人所受損
    害之犯後態度等一切情狀，而量處前開刑度並諭知易科罰金
    之折算標準，已充分考量被告之犯罪情節、個人狀況及告訴
    人亦與有過失，依刑法第57條各款事項而為妥適量刑，經核
    原審之量刑並無違法、不當或濫用裁量權、違反罪刑相當原
    則等情形。是被告上訴意旨關於原審量刑所指摘之部分，亦
    無理由。
三、綜上所述，經本院審理結果，原判決認事、用法及量刑均無
    違誤，應予維持；被告上訴意旨為無理由，應駁回其上訴。
參、被告經合法傳喚，無正當理由不到庭，有本院送達證書在卷
    可參，爰不待其陳述逕行判決。
據上論斷，應依刑事訴訟法第368條、第371條、第373條，判決
如主文。
本案經檢察官廖先志提起公訴，被告上訴後，檢察官鄧媛到庭執
行職務。
中　　華　　民　　國　　109 　年　　11　　月　　24　　日
                  刑事第四庭    審判長法　官  陳筱珮
                                      法　官  陳玉雲
                                      法　官  吳元曜
以上正本證明與原本無異。
不得上訴。
                                      書記官  黃亮潔
中　　華　　民　　國　　109 　年　　11　　月　　24　　日
附錄：本案論罪科刑法條全文　　　　　　　　　　　　　　　
中華民國刑法第284條
因過失傷害人者，處1年以下有期徒刑、拘役或10萬元以下罰金
；致重傷者，處3年以下有期徒刑、拘役或30萬元以下罰金。

附件：臺灣新北地方法院109年度交易字第87號刑事判決
　　　
臺灣新北地方法院刑事判決
                                     109年度交易字第87號
公　訴　人　臺灣新北地方檢察署檢察官
被　　　告　詹錫山　
                    
                    
                    
上列被告因過失傷害案件，經檢察官提起公訴（109年度偵字第5
30號），本院判決如下：
    主  文
詹錫山因過失傷害人，處拘役肆拾日，如易科罰金，以新臺幣壹
仟元折算壹日。
    事  實
一、詹錫山於民國108年8月19日11時40分許，駕駛車牌號碼000-
    0000號自用小客車，沿新北市樹林區日新街70巷往復興路方
    向直行，於行經同區中興街與日新街70巷之無號誌交岔路口
    時（詹錫山行駛之日新街70巷，於上開交岔路口地面繪有「
    停」字），本應注意汽車行經劃有「停」標字之無號誌交岔
    路口，支線道車應暫停讓幹線道車先行，當時天候晴、日間
    自然光線、道路為柏油路面且乾燥、無缺陷、無障礙物、視
    距良好，並無不能注意之情事，竟疏於注意，未於上開交岔
    路口暫停讓幹線道車輛先行，即貿然駛入該路口，適有林政
    賢騎乘車牌號碼000-000號普通重型機車沿同區中興街往樹
    德街方向直行，於行經上開交岔路口時（林政賢行駛之中興
    街，於上開交岔路口地面繪有「慢」字），亦疏未減速慢行
    作隨時停車之準備，致其機車之右側與詹錫山駕駛之上開小
    客車之左前方在上開路口發生碰撞，林政賢因此人車倒地並
    受有頭部外傷併右臉部挫擦傷、背部挫傷、右側肩膀挫擦傷
    、右側上臂挫擦傷、兩側前臂挫擦傷、兩側手部挫擦傷、兩
    側膝部挫擦傷等傷害。詹錫山肇事後，於有偵查犯罪職權之
    機關及公務員發覺其犯罪前，留在現場並向據報前來處理之
    警員表明為肇事者並接受裁判。
二、案經林政賢訴由新北市政府警察局樹林分局移送臺灣新北地
    方檢察署檢察官偵查起訴。
    理  由
壹、證據能力部分：
  一、按被告以外之人於審判外之言詞或書面陳述，除法律有規
      定者外，不得作為證據，刑事訴訟法第159條第1項固有明
      文。惟被告以外之人於審判外之陳述，經當事人於審判程
      序同意作為證據，法院審酌該言詞陳述或書面陳述作成時
      之情況，認為適當者，亦得為證據；當事人、代理人或辯
      護人於法院調查證據時，知有上開刑事訴訟法第159條第1
      項不得為證據之情形，而未於言詞辯論終結前聲明異議者
      ，視為有前項之同意，刑事訴訟法第159條之5亦有明文。
      查本判決下列引用之被告以外之人於審判外之陳述，雖屬
      傳聞證據，因檢察官及被告於本院準備程序及審判期日，
      對上述證據之證據能力均無爭執，迄言詞辯論終結時，亦
      未聲明異議（見交易字卷第32-34、42-48頁），本院審酌
      各該證據作成之情況，並無非法取證或證明力明顯偏低之
      瑕疵，以之作為證據，應屬適當，依前揭法條規定，認有
      證據能力。
  二、次按刑事訴訟法第159條至第159條之5有關傳聞法則之規
      定，乃對於被告以外之人於審判外之言詞或書面陳述之供
      述證據所為之規範；至非供述證據之書證、物證則無傳聞
      法則規定之適用，如該非供述證據非出於違法取得，並已
      依法踐行調查程序，即不能謂其無證據能力。查下列非供
      述證據，並無證據證明有出於違法取得之情形，復經本院
      依法踐行調查程序，自均有證據能力。
貳、實體部分：
  一、認定犯罪事實所憑之證據及認定之理由：
    ㈠、訊據被告詹錫山固坦承其於前揭時地駕駛上開自用小客
        車，行經上開交岔路口時，與林政賢所騎乘之機車發生
        碰撞等情不諱，惟矢口否認有何過失傷害之犯行，辯稱
        ：雙方互撞時，我馬上煞車，沒有壓到告訴人；我年紀
        大了，記不太清楚車禍發生之情形；發生碰撞之剎那間
        我就煞住了，告訴人無意間倒下去，我認為自己沒有過
        失云云。惟查：上開事實業經證人即告訴人林政賢於警
        詢及偵查中指訴明確（見偵卷第11-14、53-54頁），並
        有道路交通事故現場圖、道路交通事故調查報告㈠㈡各1
        份、事故現場及車損照片16張、現場監視器錄影畫面翻
        拍照片4張附卷可稽（見偵卷第27-36頁），且扣案之監
        視器錄影光碟1片（置於偵卷末頁光碟片存放袋內），
        經本院當庭播放，勘驗結果如下：監視器畫面時間顯示
        2019年8月19日11時41分31秒左右，告訴人騎乘機車從
        中興街要穿越本案交岔路口時，告訴人車速雖不快，但
        告訴人並無減速之行為，直接通過該交岔路口，而被告
        詹錫山駕駛自用小客車沿日新街70巷穿越上開交岔路口
        時，亦無暫停或減速之動作，直接穿越該交岔路口，致
        汽車車輛左前方撞擊告訴人機車之右側，告訴人因此人
        車倒地，亦有本院準備程序勘驗筆錄附卷可參（見交易
        字卷第33頁）。
    ㈡、按汽車行至無號誌或號誌故障而無交通指揮人員指揮之
        交岔路口，支線道車應暫停讓幹線道車先行；「停」標
        字，用以指示車輛至此必須停車再開；道路交通安全規
        則第102條第1項第2款前段、道路交通標誌標線號誌設
        置規則第177條第1項分別定有明文。被告既考領合法駕
        駛執照，對於前開規定應有所知悉，並於駕駛車輛行駛
        於道路時應予遵守。依道路交通事故調查表一、現場圖
        及照片所示，本件交通事故發生地點在無號誌交岔路口
        ，事發當時天候晴、日間自然光線、道路為柏油路面且
        乾燥、無缺陷、無障礙物、視距良好，被告行駛之道路
        係路面繪設有「停」標字之支線道（見偵卷第27頁）等
        客觀情形，被告當無不能注意之情事，詎被告疏未注意
        「停」字標誌，貿然直接駛入路口，其對於車禍之發生
        顯有過失。告訴人林政賢駕駛普通重型機車行經無號誌
        交岔路口，未減速慢行作隨時停車之準備，而與被告駕
        駛之自用小客車發生碰撞，雖與有過失，惟不影響被告
        過失行為之成立。又本件車禍發生過程及雙方之過失情
        節，已臻明確，是檢察官聲請鑑定本件件車禍之發生原
        因，核無必要，附此敘明。
    ㈢、告訴人林政賢因本件車禍受傷，旋於108年8月19日11時5
        6分至仁愛醫院急診，經醫師診斷其受有頭部外傷併右
        臉部挫擦傷、背部挫傷、右側肩膀挫擦傷、右側上臂挫
        擦傷、兩側前臂挫擦傷、兩側手部挫擦傷、兩側膝部挫
        擦傷等傷害，有仁愛醫院108年8月19日出具之診斷證明
        書1紙附卷可憑（見偵卷第19頁）。是被告之過失行為
        與告訴人所受上開傷勢間，具有相當因果關係。
    ㈣、綜上所述，被告之上開辯解應係畏罪卸責之詞，不足採
        信。本案事證明確，被告之犯行洵堪認定，應依法論科
        。
  二、論罪之法律適用及量刑之審酌情形：
    ㈠、核被告因駕車過失致林政賢受傷之行為，係犯刑法第284
        條前段之過失傷害罪。又被告雖否認駕車有過失，惟其
        在肇事後，於其犯罪未經有偵查犯罪職權之機關及公務
        員發覺前，即向前往現場處理之警員坦承肇事並接受裁
        判，有道路交通事故肇事人自首情形記錄表1紙在卷可
        考（見偵卷第17頁），被告仍符合自首之要件，爰依刑
        法第62條前段規定減輕其刑。
    ㈡、爰審酌被告考領駕駛執照並開車參與道路交通，本應小
        心謹慎以維自身及他人之安全，竟疏未注意遵守交通規
        則，未於上開交岔路口暫停讓幹線道車輛先行，即貿然
        開車駛入路口以致肇生車禍，致告訴人受有上開傷勢，
        兼衡被告自陳其教育程度係小學畢業，經濟貧寒，目前
        無業（見交易字卷第47頁），告訴人就本件車禍之發生
        亦與有過失，暨被告否認犯行且未賠償告訴人所受損害
        之犯後態度等一切情狀，量處如主文所示之刑，並諭知
        如易科罰金，以新臺幣1千元折算1日。
據上論斷，應依刑事訴訟法第299條第1項前段，刑法第284條前
段、第62條前段、第41條第1項前段，刑法施行法第1條之1第1項
，判決如主文。
本案經檢察官廖先志偵查起訴，檢察官顏汝羽到庭執行職務。
中　　華　　民　　國　 109　　年　　7 　　月　　1 　　日
                  刑事第七庭    法　官  樊季康
上列正本證明與原本無異。
如不服本判決，應於判決送達後20日內敘明上訴理由，向本院提
出上訴狀 (應附繕本) ，上訴於臺灣高等法院。其未敘述上訴理
由者，應於上訴期間屆滿後20日內向本院補提理由書「切勿逕送
上級法院」。
                                書記官　陳秀慧
中　　華　　民　　國　 109　　年　　7 　　月　　2 　　日
附錄本案論罪科刑法條全文：
中華民國刑法第284條
因過失傷害人者，處 1 年以下有期徒刑、拘役或 10 萬元以下
罰金；致重傷者，處 3 年以下有期徒刑、拘役或 30 萬元以下
罰金。